臺灣高雄地方法院刑事判決　　　　　　　95年度易緝字第10號
公　訴　人　臺灣高雄地方法院檢察署檢察官
被　　　告　乙○○
上列被告因偽造文書案件，經檢察官提起公訴（89年度偵字第
17606 號），本院判決如下：
    主  文
乙○○無罪。
    理  由
一、公訴意旨略以：丁○○（業經本院判處有期徒刑6 月確定）
    基於概括犯意，先於民國87年11月7 日，前往大陸地區與當
    地女子陳秀玲辦理假結婚，明知2 人之婚姻不實，猶持2 人
    假結婚之證件，以夫妻名義向管區派出所辦理對保，並向戶
    政機關辦理夫妻登記，再向主管機關辦理申請來台，至89年
    3 月20日，始再前往戶政事務所辦理2 人離婚登記，使不知
    情之公務員據以登載在職務上所掌之公文書。又丁○○各與
    丙○○（業經本院以89年度訴字第1637號判處有期徒刑5 月
    確定）、被告乙○○2 人共同行使使公務登載不實文書之犯
    意聯絡，以每人新台幣（下同）4 萬元作為代價，召募丙○○及被告乙○○2 人充當人頭，於89年2 月15日夥同陳明賢
    、楊英泉（均另由檢察官不起訴處分確定）等人共同搭機前
    往大陸地區福建省分別與該地區女子辦理假結婚，欲將大陸
    地區女子引進臺灣工作。隨由被告乙○○持辦理假結婚之證
    件，向戶政機關申請被告乙○○及葉招華為夫妻登記，亦向
    主管機關辦理葉招華來台探親證，使不知情之公務員登載於
    職務上所掌之公文書上，致足生損害於主管機關及戶政機關
    登載之正確性，因認被告乙○○涉犯刑法第216 條、第214
    條之行使使公務員登載不實文書罪等語。
二、按犯罪事實，應依證據認定之，無證據不得認定其犯罪事實
    ；又不能證明被告犯罪者，應諭知無罪之判決，刑事訴訟法
    第154 條第2 項、第301 條第1 項分別定有明文。又刑事訴
    訟法上所謂認定犯罪事實之證據，係指足以認定被告確有犯
    罪行為之積極證據而言，該項證據自須適合於被告犯罪事實
    之認定，始得採為斷罪資料。如未能發現相當證據，或證據
    不足以證明，自不能以推測或擬制之方法，以為裁判之基礎
    。又刑事訴訟上證明之資料，無論其為直接或間接證據，均
    須達於通常一般之人均不致有所懷疑，而得確信其為真實之
    程度，始得據為有罪之認定，若其關於被告是否犯罪之證明
    未能達此程度，而有合理性懷疑之存在，致使無從形成有罪
    之確信，根據「罪證有疑，利於被告」之證據法則，即不得
    遽為不利被告之認定，此分別有最高法院著有29年度上字第
    3105號、40年臺上字第86號、76年臺上字第4986號判例可資
    參照。再檢察官對於起訴之犯罪事實，應負提出證據及說服
    之實質舉證責任，倘其所提出之證據，不足為被告有罪之積
    極證明，或其指出證明之方法，無從說服法院以形成被告有
    罪之心證，基於無罪推定之原則，自應為被告無罪判決之諭
    知，最高法院92年臺上字第128 號判例亦可參照。
三、公訴人認被告乙○○涉犯刑法第216 條、第214 條之行使使
    公務員登載不實文書罪嫌，係以共犯丁○○、丙○○於警詢
    之證述，並有國人入出境端末查詢報表及法務部戶政連結作
    業系統表各1 份在卷，為其主要之論據。訊據被告乙○○堅
    決否認有何前開犯行。辯稱：伊係透過丁○○之介紹，以約
    12 萬 元之代價至大陸地區與葉招華結婚，婚後與葉招華同
    居於高雄市灣仔內果菜市場附近之草房，伊與葉招華並非假
    結婚等語。
  (一)證據能力方面：按被告以外之人於審判外之言詞或書面陳述
    ，除法律有規定者外，不得作為證據，刑事訴訟法第159 條
    第1 項定有明文。查證人丁○○曾於89年5 月20日在司法警
    察調查時證述：被告乙○○是與大陸配偶辦理假結婚來台半
    年，佣金只有4 萬元、因此先拿2 萬元等語（見高市警三貳
    分刑字第7615號警卷第3 頁），嗣於本院以被告訊問時則否
    認被告乙○○與葉招華係假結婚等語，再本院審理時以證人
    身分傳訊丁○○則傳喚未到，亦經拘提無著，有送達證書及
    拘提無著報告書在卷可稽，本院認前開丁○○司法警察調查
    時之審判外陳述，檢察官並未舉證有何可信之特別情況，被
    告乙○○既否認上開陳述之真實性，自應認丁○○司法警察
    調查時之陳述無證據能力。又證人丙○○曾於89年5 月20日
    在司法警察調查時證述：由丁○○帶我和楊英泉、陳明賢、
    被告乙○○共5 人一同搭機前往大陸地區福建省與大陸女子
    辦理假結婚等語（見高市警三貳分刑字第7615號警卷第5 頁
    ），嗣本院審理時以證人身分傳訊丙○○則傳喚未到，亦經
    拘提無著，有送達證書及拘提無著報告書在卷可稽，本院認
    前開丙○○司法警察調查時之審判外陳述，檢察官並未舉證
    有何可信之特別情況，被告乙○○既否認上開警詢陳述之真
    實性，亦應認丙○○司法警察調查時之陳述無證據能力。
  (二)實體方面：
    1.被告乙○○於89年2 月15日搭機前往大陸地區福建省，並
      於同年4 月3 日在福建省福州市公證處與大陸地區女子葉
      招華完成公證結婚及登記手續。嗣被告乙○○於同年月9
      日先行返回臺灣地區，並於同年月18日12時許，至台南縣
      警察局新營分局鐵線派出所辦理大陸地區人民保證書。被
      告乙○○與葉招華再前往新營戶政事務所辦理結婚登記，
      葉招華遂以探親名義，分別於89年6 月9 日、90年4 月23
      日進入臺灣地區等節，業據被告坦承不諱，復有國人入出
      境端末查詢報表、法務部戶政連結作業系統表及內政部警
      政署入出境管理局95年1 月23日境信宋字第09510154230
      號函暨所附之入出國日期證明書、大陸地區人民進入臺灣
      地區人民地區申請書、大陸地區人民進入臺灣地區保證書
      、財團法人海峽交流基金會證明、結婚證明書、戶籍謄本
      等在卷可稽（見本院卷第28頁至第46頁），上開事實固堪
      認定，惟被告乙○○與葉招華是否並無結婚真意，而以假
      結婚之方式，使大陸地區人民葉招華進入臺灣地區乙節，
      仍需依積極證據認定之。
    2.查證人丁○○於89年5 月20日在司法警察調查時證述：被
      告乙○○是與大陸配偶辦理假結婚來台半年，佣金只有4
      萬元、因此先拿2 萬元等語（見高市警三貳分刑字第7615
      號警卷第3 頁），又證人丙○○於89年5 月20日在司法警
      察調查時證述：由丁○○帶我和楊英泉、陳明賢、被告乙○○共5 人一同搭機前往大陸地區福建省與大陸女子辦理
      假結婚等語（見高市警三貳分刑字第7615號警卷第5 頁）
      ，惟丁○○、丙○○上開審判外陳述，檢察官並未舉證有
      何可信之特別情況，上開證述並無證據能力，業如前述，
      則尚難以丁○○、丙○○前開司法警察調查時之證述，為
      不利於被告之認定。
    3.再參以被告丁○○於89年2 月15日，夥同被告乙○○、丙○○、陳明賢、楊英泉等人共同搭機前往大陸地區，與大
      陸地區女子辦理結婚乙節，為被告乙○○所是認，檢察官
      於起訴書亦據以認定，惟陳明賢、楊英泉經檢察官調查結
      果以陳明賢、楊英泉分別與林英、林雪萍係真結婚為由，
      而於90年12月20日以89年度偵字第17606 號對陳明賢、楊
      英泉不起訴處分確定乙節，有陳明賢、楊英泉之臺灣高等
      法院被告前案紀錄表2 份及臺灣高雄地方法院檢察署檢察
      官89年度偵字第17606 號不起訴處分書1 份在卷可稽（見
      本院卷第190 頁至第194 頁），顯見證人丙○○於89年5
      月20日在司法警察調查時之前開證述，尚難認與事實相符
      ，而為被告乙○○不利之認定，亦甚灼然。
    4.綜上所述，本件經本院審酌卷存之相關證據，本案除丁○○、丙○○於司法警察調查時無證據能力之證述外，別無
      其他證據證明被告有何刑法第216 條、第214 條之行使使
      公務員登載不實文書之犯行。茲因公訴人對於起訴之犯罪
      事實既應負提出證據及說服之實質舉證責任，本件公訴人
      認被告所涉犯嫌所憑之證據，尚無從說服本院達於通常一
      般之人均不致有所懷疑，而得確信其為真實之程度，即難
      據以為被告不利認定，自屬不能證明被告犯罪，依前開之
      說明，自應為被告無罪之諭知。
據上論斷，應依刑事訴訟法第301 條第1 項，判決如主文。
本案經檢察官甲○○到庭執行職務。
中　　華　　民　　國　　96　　年　　3 　　月　　27　　日
                  刑事第十二庭  審判長法　官  施柏宏
                                      法  官  黃宗揚
                                      法  官  洪能超
以上正本證明與原本無異。
如不服本判決，應於判決送達後10日內，向本院提出上訴狀。
中　　華　　民　　國　　96　　年　　3 　　月　　27　　日
                                      書記官  曾小玲
